【裁判字號】    99,交聲,2909
【裁判日期】    991019
【裁判案由】    交管條例聲異
【裁判全文】
臺灣板橋地方法院交通事件裁定        99年度交聲字第2909號
原處分機關  交通部公路總局臺北區監理所
異  議  人
即受處分人  甲○○
上列異議人即受處分人因違反道路交通管理處罰條例案件，對於
交通部公路總局臺北區監理所於民國99年9 月15日所為之處分（
原處分案號：北監自裁字第裁40-ZFP058436號），聲明異議，本
院裁定如下：
    主  文
異議駁回。
    理  由
一、原處分意旨略以：異議人即受處分人甲○○（下稱受處分人
    ）於民國99年4 月3 日21時44分許，駕駛車牌號碼V4－0588
    號自用小客車，行經國道高速公路樹林收費站之電子收費車
    道時，因該車無e 通機或餘額不足等問題，以致當場無法扣
    款成功，嗣經依法辦理高速公路電子收費業務之遠通電收股
    份有限公司（下稱遠通公司）掛號郵寄通知補繳上開通行費
    ，仍逾期未繳納，經內政部警政署國道公路警察局以其於補
    繳期限終止日之翌日即99年7 月27日成立「汽車行駛於應繳
    費之公路不依規定繳費」之違規行為，而逕行舉發，原處分
    機關交通部公路總局臺北區○○○○○道路交通管理處罰條
    例第27條第1 項之規定，對受處分人裁處罰鍰新臺幣（下同
    ）3,000 元等語。
二、聲明異議意旨則以：伊未收到遠通公司之補繳通知單，因郵
    局沒有再通知領取而延誤繳費，伊於99年8 月30日收到罰單
    才知道有未完成扣款罰單，並在翌日（31日）才到郵局領取
    通知單，為此爰依法聲明異議云云。
三、按汽車行駛於應繳費之公路、橋樑、隧道或輪渡，不依規定
    繳費者，處汽車所有人或駕駛人新臺幣3,000 元以上6,000
    元以下罰鍰，並追繳欠費；汽車通行於應繳通行費之公路，
    經收費站不依規定繳費者，徵收機關應向其追繳通行費及加
    收追繳作業費用；有第1 項違規行為者，另由公路主管機關
    依道路交通管理處罰條例第27條規定處罰之，道路交通管理
    處罰條例第27條第1 項、公路通行費徵收管理辦法第15條第
    1 項、第3 項分別定有明文。復按處理違反道路交通管理事
    件，有關文書送達之程序，依行政程序法之規定，違反道路
    交通管理事件統一裁罰基準及處理細則第5 條亦有明定。而
    送達，於應受送達人之住居所、事務所或營業所為之；於應
    送達處所不獲會晤應受送達人時，得將文書付與有辨別事理
    能力之同居人、受雇人或應送達處所之接收郵件人員；送達
    ，不能依前2 條規定為之者，得將文書寄存送達地之地方自
    治或警察機關，並作送達通知書兩份，一份黏貼於應受送達
    人住居所、事務所、營業所或其就業處所門首，另一份交由
    鄰居轉交或置於該送達處所信箱或其他適當位置，以為送達
    ；前項情形，由郵政機關為送達者，得將文書寄存於送達地
    之郵政機關，行政程序法第72條第1 項前段、第73條第1 項
    、第74條第1 項、第2 項分別定有明文。另按行政機關依行
    政程序法而為文書之送達，專依該法律之規定，且該法並無
    準用民事訴訟法關於寄存送達自寄存之日起10日生效之規定
    ，是文書合法寄存送達後，當自寄存之日起即時生送達效力
    ，且上開規定與憲法第16條保障人民訴訟權並無違背，亦經
    司法院大法官會議釋字第667 號解釋在案。
四、經查：
（一）受處分人於99年4 月23日21時44分許，駕駛車牌號碼V4－
      0588號自用小客車，行經國道高速公路樹林收費站之電子
      收費車道時，因當場無法扣款成功，嗣經遠通公司掛號郵
      寄通知補繳上開通行費用，將「高速公路通行費催繳通知
      單」合法送達於受處分人之車籍地即住所地後，受處分人
      仍未於催繳期限內繳納，經內政部警政署國道公路警察局
      以其於補繳期限終止日之翌日即99年7 月27日成立「汽車
      行駛於應繳費之公路不依規定繳費」之違規行為，而逕行
      舉發等情，有舉發違反道路交通管理事件通知單、採證照
      片、高速公路局委託遠通電收公司辦理電子收費業務送達
      證書等附卷可稽（見本院卷第9 、11頁），亦為受處分人
      所不爭執，足見受處分人確有行駛於應繳費之公路不依規
      定繳費，且未於通知補繳通行費期限屆滿前補繳之違規行
      為無訛，是此部分之事實，堪先認定屬實。
（二）次查，受處分人之戶籍地址，自79年11月29日起迄今，均
      為「臺北縣三峽鎮○○里○○路○ 段276 巷88弄1 號」，
      此有受處分人之聲明異議狀所載地址、個人基本資料查詢
      結果在卷足憑；又前揭車牌號碼V4－0588號自用小客車之
      車主為受處分人，車籍地址亦為上開地址，復有車號查詢
      汽車車籍資料存卷可參（分見本院卷第4 、13、14頁）。
      而本件「高速公路通行費催繳通知單」係送達至受處分人
      上開戶籍地址，因未會晤受處分人本人，亦無受領文書之
      同居人、受雇人或應送達處所之接收郵件人員，即於99年
      7 月1 日將該催繳通知單寄存在送達地之郵局，並作送達
      通知書2 份，1 份黏貼於應受送達人住居所門首，另1 份
      置於該送達處所信箱內，以為送達等情，復有高速公路局
      委託遠通電收公司辦理電子收費業務送達證書可佐（見本
      院卷第11頁），揆諸前開說明，本件催繳通知單自寄存之
      日即已發生合法送達之效力。
五、綜上所述，受處分人所有之V4－0588號自用小客車確有於前
    揭時、地行駛於應繳費之公路不依規定繳費之違規事實，且
    高速公路通行費催繳通知單亦已合法送達於受處分人之戶籍
    地，原處分機關依道路交通管理處罰條例第27條第1 項之規
    定，裁處受處分人罰鍰，核無違誤。從而，受處分人徒以前
    詞聲明異議，為無理由，應予駁回。
據上論斷，應依道路交通管理處罰條例第87條第2 項，道路交通
案件處理辦法第19條，裁定如主文。
中    華    民    國    99    年    10    月    19    日
                    交通法庭  法  官  廖欣儀
以上正本證明與原本無異。
如不服本裁定應於送達後5日內敘明理由向本院提出抗告狀。
                              書記官  林君縈
中    華    民    國    99    年    10    月    19    日

司法院資訊處製作；財團法人民間司法改革基金會備份。
